臺灣高雄地方法院刑事判決　　　　　　　　　　　　　　九十年度訴字第五九○號
　　公　訴　人　臺灣高雄地方法院檢察署檢察官
　　被　　　告　甲○
　　指定辯護人　本院公設辯護人丙○○
右列被告因偽造有價證券等案件，經檢察官提起公訴（八十九年度偵字第二五九二一
號），本院判決如左：
    主  文
甲○意圖供行使之用，而偽造有價證券，累犯，處有期徒刑參年肆月。
偽造之發票人乙○○、付款人大眾商業銀行中壢分行、帳號○○○一七九號、票號Ａ
Ｅ0000000號、面額新臺幣伍萬元之支票壹紙沒收。
    事  實
一、甲○前於民國八十七年九月二十六日因重利案件，經臺灣臺中地方法院以八十七
    年度簡字第六五號刑事判決判處有期徒刑四月確定，於八十七年十月十五日執行
    完畢，猶不知悔改，其於八十八年十一月中旬某日，在桃園縣八德市某自助餐廳
    內，明知丁○○（另因涉犯竊盜等案件，經臺灣桃園地方法院審理中）所交付之
    業經某不詳人士偽造「乙○○」之印文於該支票發票人欄，其餘欄位空白之付款
    人大眾商業銀行中壢分行、票號ＡＥ0000000號之空白支票乃係來路不明
    之贓物（該支票係乙○○所有於八十八年九月三日某時許，在桃園縣觀音鄉白玉
    村螃蟹灣遭不詳人士以打破車窗方式竊取，乙○○於八十八年九月四日掛失止付
    ），竟仍予以收受。甲○於上址收受該支票後，基於意圖供行使之用，於八十八
    年十二月二日在高雄市○○路皇家貴賓ＫＴＶ內於該未完成發票行為之空白支票
    上，偽造填寫發票日為八十九年一月三十日、發票金額為新臺幣（下同）五萬元
    後（包括國字及阿拉伯數字部分），將該紙支票交付予不知情之任職於該ＫＴＶ
    擔任董事之戊○○抵償消費款。嗣戊○○將該支票交由ＫＴＶ總經理楊建英委由
    臺灣土地銀行桃園分行提示交換，於八十九年二月十九日因該紙支票已掛失止付
    ，且印鑑不符而未兌現，因而為警循線查獲。
二、案經高雄市政府警察局報請臺灣桃園地方法院檢察署呈請臺灣高等法院檢察署令
    轉臺灣高雄地方法院檢察署檢察官偵查起訴。
    理  由
一、訊據被告甲○固坦承確於右揭時、地收受前開支票，並於八十八年十二月二日在
    高雄市○○路皇家貴賓ＫＴＶ內，於上開支票填載發票日為八十九年一月三十日
    、發票金額為五萬元，並將該已完成發票行為之支票交付予任職該ＫＴＶ之戊○○以支付其於該店之消費款，嗣該支票因已掛失止付及印鑑不符而退票等事實，
    惟否認有何收受贓物、偽造有價證券等犯行，辯稱：伊不知該支票是來路不明之
    贓物，該支票係伊友人邱奕貿於八十八年十一月中旬向案外人丁○○借得用以清
    償其前積欠伊之款項，伊取得該支票時，曾照會支票所載付款人大眾商業銀行中
    壢分行，據告知該支票帳戶信用良好，且當時邱奕貿亦稱丁○○綽號為「阿文」
    ，致伊認為丁○○即為該支票所載發票人乙○○云云。惟查：
  (一)被告所自承之事實，除有前開支票影本在卷可稽外（參臺灣桃園地方法院檢察署
    八十九年度偵字第六一二一號偵查卷第二十一頁），復經證人戊○○於警訊及本
    院審理時所供述明確（參臺灣桃園地方法院檢察署八十九年度偵字第六一二一號
    偵查卷第六頁至第七頁，本院九十年四月二十四日審判筆錄）。再上開付款人大
    眾商業銀行中壢分行、票號ＡＥ0000000號之支票係被害人乙○○於八十
    八年九月三日在桃園縣觀音鄉白玉村螃蟹灣，遭不詳姓名之人以打破車窗方式竊
    走，當時除失竊前開票號之支票外，尚包括票號ＡＥ0000000號至ＡＥ0
    000000號支票共計二十紙，該二十紙支票均屬空白支票，其上尚未蓋有被
    害人之印文等情，已據被害人乙○○於警、偵訊中供述明確（參臺灣桃園地方法
    院檢察署八十九年度偵字第六一二一號偵查卷第五頁、第五十二頁），復有遺失
    票據申報書及票據掛失止付通知書各一紙附卷可稽（參臺灣桃園地方法院檢察署
    八十九年度偵字第六一二一號偵查卷第十七頁至第十八頁），故前開支票確為被
    害人乙○○所遺失之贓物無訛。再該支票嗣因掛失空白票據及印鑑不符而遭退票
    ，亦有支票影本及退票理由單各一紙在卷可證（參臺灣桃園地方法院檢察署八十
    九年度偵字第六一二一號偵查卷第二十頁至第二十一頁）。
  (二)次查被告於偵查中已供承：「‧‧‧我向一位朋友借叫邱奕貿，邱奕貿沒有票，
    他介紹丁○○借票給我，除了發票人外，其他部分都空白，金額與發票日我自己
    填‧‧‧」、「（邱奕貿有無向你書丁○○的姓名？）他向我說他叫詹世文，他
    都叫他”阿文”他有改過名字」、「（丁○○為何有乙○○何來？）我沒有問，
    他也沒有講」、「（借票給你，票款誰要付？）當時沒有講明（與丁○○沒有講
    明）當時邱奕貿有欠我錢說要替我付票款」、「（你與丁○○本來認識？）不認
    識」等語（參臺灣高雄地方法院檢察署八十九年度偵字第二五九二一號偵查卷第
    十二頁至第十三頁），是依被告於偵查中所述，足認其應於知悉前開支票票載發
    票人為乙○○，然卻由姓名為「詹世文」之男子所交付，其主觀上對該支票應屬
    來路不明，當有贓物之認識。雖被告於本院審理時翻異其於偵查中所供述，改稱
    ：「‧‧‧當時我以為丁○○即為乙○○，因為邱奕貿告訴我丁○○綽號叫”阿
    文”，所以才會這麼認為」、「‧‧‧我後來才知道詹世文就是丁○○，在這張
    票後來出問題後，我才知道他叫詹世文或丁○○，我都沒有與丁○○接觸過，有
    看過丁○○這個人，邱奕貿交給我票時，我有看見是丁○○交給他的，但是他本
    名為何我不知道‧‧‧」云云（參本院九十年四月三日、四月二十四日審判筆錄
    ），並請求傳訊證人邱奕貿。惟查，被告上開所辯與其前於偵查不相一致，是否
    為真，已有疑義，另參以證人邱奕貿經本院囑託臺灣桃園地方法院訊問結果，固
    對認識被告一節予以承認，惟否認有交付或見過前開支票等語，有該證人之訊問
    筆錄附審卷可參，均與被告所稱不符，雖或以證人邱奕貿因恐涉有偽造有價證券
    等犯行，而為不實之證言。然被告嗣於本院審理時復供稱邱奕貿係當詹世文之面
    將該支票交予伊，而當時丁○○曾告知邱奕貿，要伊給付金錢與邱某，伊曾懷疑
    該支票之來源等語（參本院九十一年四月二十五日審判筆錄），是依被告前開所
    述，被告主觀上既曾懷疑該支票係來路不明之贓物，依理自當拒予收受，然竟予
    以收受，足認其確有收受贓物之犯行。
  (三)況按諸支票係屬支付證券、無因證券，一般使用支票之常態，如係有正當權源取
    得之支票，理應就金額、發票日、發票人等絕對必要記載之事項均記載完妥始行
    交付他人，尤其支票面額關係日後票據責任之範圍，絕無空白不予記載之理，被
    告乃一具有相當社會歷練之人，業據被告於本院審理中自承其曾開設過酒店（參
    本院九十年四月三日審判筆錄），並曾擔任中央級民意代表之助理，亦據證人戊○○提出被告第三屆國民大會第三次會議助理識別證影本一紙附審卷可證，則被
    告自丁○○處所收受之上開支票時，既已懷疑該支票來源，且該紙係金額、發票
    日期均未填載之空白票據，顯與一般使用票據之常情不符，而被告亦自承其與丁○○並不相識，交票當天係第一次見面，則丁○○焉可能僅因透過邱奕貿即平白
    提供面額空白之支票供被告使用，況被告亦自承證人邱奕貿尚欠伊數額五萬元款
    項，是此，如該紙支票確為丁○○本人票，而詹某係為代邱奕貿償還債款，依理
    自當將該金額填載，絕無可能金額欄處空白完全授權予不熟識之被告任意填寫，
    毫不畏懼被告簽發鉅額面額之支票致退票，造成其信用不佳。另參諸被告前開所
    述，交票當時丁○○尚且透過邱奕貿要求被告給付金錢以取得該支票，益證被告
    取得支票之過程，顯悖於事理。再依社會常情，借用支票者亦須於支票屆期日前
    ，在該支票存款帳戶內存入金錢供執票人兌領，縱屆期無力存款，亦會設法換票
    或取回支票，被告使用上該支票後，對相關付款事宜不聞不問，此豈符社會支票
    使用常態，是被告明知上開空白支票之來源並非正當，委屬無疑，則被告未獲發
    票人之授權於該來源不明之支票上填寫金額及發票日，自有偽造有價證券之犯行
    ，甚為明確。
  (四)綜上所述，本件事證明確，被告所辯，顯無足取，其所為上開犯行均堪認定，應
    依法論科。
二、核被告甲○所為，係犯刑法第三百四十九條第一項之收受贓物罪、第二百零一條
    第一項之意圖供行使所用而偽造有價證券罪。又被告行使偽造有價證券之低度行
    為為偽造有價證券之高度行為所吸收，不另論罪。次按行使偽造有價證券以使人
    交付財物，如所交付者，即係該證券本身之價值，則其詐欺取財仍屬行使偽造有
    價證券之行為，不另成立詐欺罪名，有最高法院二十五年度上字第一八一四號及
    三十一年度上字第四○九號判例意旨可參。查被告交付前開支票係用以支付消費
    款，並非用以擔保或另為借款之用，故公訴人認被告前開交付支票之行為，另犯
    刑法第三百三十九條第二項詐欺得利罪，容有未恰。再被告所犯上開二罪間，有
    方法結果之牽連關係，為牽連犯，應依刑法第五十五條規定從一重之刑法第二百
    零一條第一項之意圖供行使之用而偽造有價證券罪處斷。又被告前於八十七年九
    月二十六日因重利案件，經臺灣臺中地方法院以八十七年度簡字第六五號刑事判
    決判處有期徒刑四月確定，於八十七年十月十五日執行完畢，有臺灣高等法院被
    告全國前案紀錄表及臺灣高雄地方法院檢察署刑案資料查註紀錄表各一份在卷可
    稽，其於五年內再犯本件有期徒刑以上之罪，為累犯，爰依刑法第四十七條之規
    定，加重其刑。本院審酌被告偽造他人之支票予以行使，所為危害他人及社會金
    融秩序甚鉅，其雖未坦承犯行，惟念其態度尚稱良好等一切情狀，量處如主文所
    示之刑。至被告偽造之前開發票人乙○○、付款人大眾商業銀行中壢分行、帳號
    ○○○一七九號、票號ＡＥ0000000號、面額新臺幣五萬元之支票一紙不
    問屬於犯人與否，應依刑法第二百零五條之規定宣告沒收。
三、據上論斷，應依刑事訴訟法第二百九十九條第一項前段，刑法第二百零一條第一
    項、第二百零五條、第三百四十九條第一項、第四十七條、第五十五條，罰金罰
    鍰提高標準條例第一條前段，判決如主文。
中      華      民      國    九十一    年      六      月      六      日
                                  臺灣高雄地方法院刑事第四法庭
                                      法    官  張 維 君
右正本證明與原本無異。
如不服本判決，應於判決送達後十日內，向本院提出上訴狀。
                                      書 記 官  趙 美 玲
中    華    民    國      九十一      年      六      月      六      日
附錄本判決論罪科刑法條全文：
刑法第二百零一條第一項
  意圖供行使之用，而偽造、變造公債票、公司股票或其他有價證券者，處三年以上
  十年以下有期徒刑，得併科三千元以下罰金。
第三百四十九條第一項
  收受贓物者，處三年以下有期徒、拘役或五百元以下罰金。
